---
title: "Trabalho R - FGV"
author: "Alberto Ricardo Camara Garrido"
output: html_document
---

```{r setup, include=FALSE}
knitr::opts_chunk$set(echo = TRUE)
```

## Análise de Ações e Fundamentos de Empresas

Esse programa tem o objetivo de facilitar a análise fundamentalista de qualquer empresa brasileira de capital aberto em bolsa. 
O modo defaut está com a empresa MULTIPLAN, por interesse de quem escreveu o código, podendo ser alterada facilmente.
(O código possui duas linhas no decorrer do seu Script nas quais se faz necessária uma manipulação própria da pessoa que tiver acesso, para que ela possa escolher a companhia que deseja analisar.
Essas linhas estão sinalizadas com duas hashtags ##)


``` {r }
# É necessário instalar o pacote GetDFPData e qualquer outro pacote usado no código que você ainda não tenha instalado.
# install.packages("GetDFPData")
library(tidyverse)
library(httr)
library(plotly)
library(GetDFPData)

#Pegando os nomes e os tickers de todas as companhias listadas na bolsa de valores brasileira
info <- gdfpd.get.info.companies(type.data = 'companies')
tickers <- select(info, tickers)

#Descobrindo o nome correto registrado na B3 da empresa que se deseja analisar 
empresa <- gdfpd.search.company('multiplan') ## 1) Aqui você escreve apenas o primeiro nome da empresa de interesse 

#Pegando todos os dados financeiros ANUAIS da empresa desde o consolidado de 2016.
my.company <- empresa
first.date <- '2016-12-30' #Essa é a data mínima, mas pode ser ajustada para uma data posterior da sua escolha 
last.date <- Sys.Date()    #Data final da análise, que também pode ser modificada

df.reports <- gdfpd.GetDFPData(name.companies = my.company,
                               first.date = first.date,
                               last.date = last.date)
                               

#Dados das ações da empresa

#se necessário
#install.packages('quantmod')
library("quantmod")
library(tidyverse)
library(httr)
library(jsonlite)
library(plotly)

#Transformando o nome da empresa desejada na string correta no Yahoo
ticker <- df.reports$company.tickers
ticker2 <- ".SA"
ticker3 <- str_c(ticker, ticker2, sep="", collapse = NULL)

getSymbols(ticker3, src = "yahoo" , from = first.date, to = last.date) 

dv <- data.frame(Date = index(MULT3.SA), MULT3.SA[,1:4]) ## 2) Aqui é necessário que a pessoa escreva (NÃO COMO UMA STRING) o ticker da ação da empresa que será dado por ticker3


#Plotando o Candlestick Chart da ação
g1 <- dv %>% plot_ly(
  type = "candlestick",
  x = ~Date, 
  open = dv[,2], high = dv[,3], low = dv[,4], close = dv[,5],
  name = "candles")

g1 <- g1 %>% layout(
  title = ticker,
  xaxis = list(
    rangeselector = list(
      buttons = list(
        list(
          count = 3,
          label = "3 mo",
          step = "month",
          stepmode = "backward"), #ao clicar nesse botão o gráfico plota os dados diários dos últimos 3 mêses.
        list(
          count = 6,
          label = "6 mo",
          step = "month",
          stepmode = "backward"),  #ao clicar nesse botão o gráfico plota os valores diários dos últimos 6 mêses.
        list(
          count = 1,
          label = "1 yr",
          step = "year",
          stepmode = "backward"),  #ao clicar nesse botão o gráfico plota os valores diários dos últimos 12 mêses
        list(
          count = 1,
          label = "YTD",
          step = "year",
          stepmode = "todate"),  #ao clicar nesse botão o gráfico plota os valores diários desde o início do ano
        list(step = "all"))), #ao clicar nesse botão o gráfico plota os valores diários desde a data que você escolheu em first.date
    
    rangeslider = list(type = "date")), #barra na região inferior ao gráfico na qual você pode regular o intervalo do período em que os dados estão sendo mostrados no gráfico.
  
  yaxis = list(title = "Price"))
g1

#Dados financeiros da empresa

#Analisando o Balanço de Pagamentos da empresa

#Extraindo dados dos Ativos da empresa
assets <- select(df.reports, fr.assets.consolidated)
assets <- assets[[1]][[1]]

assets <- select(assets, ref.date, acc.desc, acc.value)

#Ativo Total
ativo_t <- assets %>%
  filter(acc.desc == "Ativo Total")
ativo_t <- ativo_t[,-2]

#Ativo Circulante
ativo_c <- assets %>%
  filter(acc.desc == "Ativo Circulante")
ativo_c <- ativo_c[,-2]

#Caixa e Equivalente de Caixa
caixa_ec <- assets %>%
  filter(acc.desc == "Caixa e Equivalentes de Caixa")
caixa_ec <- caixa_ec[,-2]

#Ativo Não Circulante 
ativo_nc <- assets %>%
  filter(acc.desc == "Ativo Não Circulante")
ativo_nc <- ativo_nc[,-2]

#Extraindo dados do Passivo e Patrimônio Líquido
lia <- select(df.reports, fr.liabilities.consolidated)
lia <- lia[[1]][[1]]

lia <- select(lia, ref.date, acc.desc, acc.value)

#Patrimônio Líquido Consolidado
patri_liq <- lia %>%
  filter(acc.desc == "Patrimônio Líquido Consolidado")
patri_liq <- patri_liq[,-2]

#Passivo Total
passivo_t <- lia %>%
  filter(acc.desc == "Passivo Total")
passivo_t <- passivo_t[,-2]
passivo_t[2] = passivo_t[2] - patri_liq[2]

#Passivo Circulante
passivo_c <- lia %>%
  filter(acc.desc == "Passivo Circulante")
passivo_c <- passivo_c[,-2]

#Passivo Nào Circulante
passivo_nc <- lia %>%
  filter(acc.desc == "Passivo Não Circulante")
passivo_nc <- passivo_nc[,-2]

#Analisando a DRE da empresa
dre <- select(df.reports, fr.income.consolidated)
dre <- dre[[1]][[1]]

dre <- select(dre, ref.date, acc.desc, acc.value)

#Receita de Vendas de Bens e/ou Serviços 
receita_vbs <- dre %>%
  filter(acc.desc == "Receita de Venda de Bens e/ou Serviços")
receita_vbs <- receita_vbs[,-2]

#Custos dos Bens e/ou Serviços 
custo_bs <- dre %>%
  filter(acc.desc == "Custo dos Bens e/ou Serviços Vendidos")
custo_bs <- custo_bs[,-2]

#Resultado Bruto 
resultado_b <- dre %>%
  filter(acc.desc == "Resultado Bruto")
resultado_b <- resultado_b[,-2]

#EBIT
ebit <- dre %>%
  filter(acc.desc == "Resultado Antes do Resultado Financeiro e dos Tributos")
ebit <- ebit[,-2]

#Depreciação/Amortização 

value <- select(df.reports, fr.value.consolidated)
value <- value[[1]][[1]]

value <- select(value, ref.date, acc.desc, acc.value)

deprec <- value %>%
  filter(acc.desc == "Depreciação, Amortização e Exaustão")
deprec <- deprec[,-2]

#Lucro/Prejuízo do período 
lpp <- dre %>%
  filter(acc.desc == "Lucro/Prejuízo Consolidado do Período")
lpp<- lpp[,-2]             

#Analisando o DFC da empresa 
dfc <- select(df.reports, fr.cashflow.consolidated)
dfc <- dfc[[1]][[1]]

dfc <- select(dfc, ref.date, acc.desc, acc.value)

#Caixa Líquido Atividades Operacionais
caixa_liq_ativ_op <- dfc %>%
  filter(acc.desc == "Caixa Líquido Atividades Operacionais")
caixa_liq_ativ_op <- caixa_liq_ativ_op[,-2]

#Saldo Final de Caixa e Equivalentes
saldo <- dfc %>%
  filter(acc.desc == "Saldo Final de Caixa e Equivalentes")
saldo <- saldo[,-2]

#
#Gráfico correspondente aos dados do ATIVO, PASSIVO e PATRIMÔNIO LÍQUIDO

g2 <- plot_ly()
g2 <- g2 %>% add_bars(
  x = c("2016", "2017", "2018", "2019"),
  y = patri_liq$acc.value * (1000),
  base = 0,
  marker = list(
    color = 'rgba(26, 118, 255, 0.8)'
  ),
  name = 'Patrimônio Líquido'
)
g2 <- g2 %>% add_bars(
  x = c("2016","2017","2018","2019"),
  y = ativo_c$acc.value * (1000),
  base = 0,
  marker = list(
    color = 'rgb(7,40,89)'
  ),
  name = 'Ativo Circulante'
)
g2 <- g2 %>% add_bars(
  x = c("2016", "2017", "2018", "2019"),
  y = ativo_nc$acc.value * (1000),
  base = 0,
  marker = list(
    color = 'rgba(50, 171, 96, 1.0)'
  ),
  name = 'Ativo Não Circ.'
)
g2 <- g2 %>% add_bars(
  x = c("2016", "2017", "2018", "2019"),
  y = passivo_c$acc.value * (1000),
  base = 0,
  marker = list(
    color = 'rgba(222,45,38,0.8)'
  ),
  name = 'Passivo Circulante'
)
g2 <- g2 %>% add_bars(
  x = c("2016", "2017", "2018", "2019"),
  y = passivo_nc$acc.value * (1000),
  base = 0,
  marker = list(
    color = "orange"
  ),
  name = 'Passivo Não Circ.'
)
g2 <- g2 %>% add_lines(
  x = c("2016", "2017", "2018", "2019"),
  y = ativo_t$acc.value * (1000),
  line = list(color = 'rgba(55, 128, 191, 0.7)'),
  marker = list(
    color = 'rgba(55, 128, 191, 0.7)'
  ),
  name = 'Ativos'
)
g2 <- g2 %>% add_lines(
  x = c("2016", "2017", "2018", "2019"),
  y = passivo_t$acc.value * (1000),
  line = list(color = 'rgba(222,45,38,1.0)'),
  marker = list(
    color = 'rgba(222,45,38,1.0)'
  ),
  name = 'Passivos'
)
g2 <- g2 %>% layout(
  title = "Balanço de Pagamentos")

#Melhorando a visualização do gráfico com um espaçamento maior 

vetor_vazio <- c(0,0,0,0)

g2 <- g2 %>% add_bars(
  x = c("2016", "2017", "2018", "2019"),
  y = vetor_vazio,
  base = 0,
  marker = list(
    color = "white"
  ),
  width = 1.5,
  name = ''
)

g2

#Gráfico correspondente aos dados da DRE
g3 <- plot_ly()

g3 <- g3 %>% add_bars(
  x = c("2016", "2017", "2018", "2019"),
  y = receita_vbs$acc.value * (1000),
  base = 0,
  marker = list(
    color = 'rgba(50, 171, 96, 0.7)'
  ),
  name = 'Receita Líquida'
)

g3 <- g3 %>% add_bars(
  x = c("2016", "2017", "2018", "2019"),
  y = custo_bs$acc.value * (1000),
  base = 0,
  marker = list(
    color = 'rgba(219, 64, 82, 0.7)'
  ),
  name = 'Custos'
)


g3 <- g3 %>% layout(barmode = 'stack')

g3 <- g3 %>% add_lines(
  x = c("2016", "2017", "2018", "2019"),
  y = lpp$acc.value * (1000),
  line = list(color = 'rgb(22, 96, 167)'),
  marker = list(
    color = 'rgb(204,204,204)'
  ),
  name = 'Lucro/Prejuízo do Período'
)
g3 <- g3 %>% layout(
  title = "Demonstração de Resultados")

g3

#Margens da empresa
marg_bru <- dre %>%
  filter(acc.desc == "Resultado Bruto")
marg_bru <- marg_bru[,-2]
marg_bru[2] = resultado_b[2]/receita_vbs[2]

marg_liq <- dre %>%
  filter(acc.desc == "Lucro/Prejuízo Consolidado do Período")
marg_liq <- marg_liq[,-2]
marg_liq[2] = lpp[2]/receita_vbs[2]

marg_ebit <- dre %>%
  filter(acc.desc == "Resultado Antes do Resultado Financeiro e dos Tributos")
marg_ebit <- marg_ebit[,-2]
marg_ebit[2] = ebit[2]/receita_vbs[2]

#Gráfico Margens
marg <- plot_ly()

marg <- marg %>% add_lines(
  x = c("2016", "2017", "2018", "2019"),
  y = marg_bru$acc.value,
  line = list(color = 'rgba(50, 171, 96, 1.0)'),
  marker = list(
    color = 'rgb(204,204,204)'
  ),
  name = 'Margem Bruta'
)

marg <- marg %>% add_lines(
  x = c("2016", "2017", "2018", "2019"),
  y = marg_liq$acc.value,
  line = list(color = 'rgb(22, 96, 167)'),
  marker = list(
    color = 'rgb(204,204,204)'
  ),
  name = 'Margem Líquida'
)

marg <- marg %>% add_lines(
  x = c("2016", "2017", "2018", "2019"),
  y = marg_ebit$acc.value,
  line = list(color = "orange"),
  marker = list(
    color = 'rgb(204,204,204)'
  ),
  name = 'Margem Ebit'
)

marg <- marg %>% layout(
  title = "Margens")
marg

```
## Referências:

https://rpubs.com/phsg13/544147
https://www.msperlin.com/shiny/GetDFPData/
https://plotly.com/r/candlestick-charts/
https://plotly.com/r/bar-charts/
https://www.quantmod.com/examples/
http://www.b3.com.br/pt_br/produtos-e-servicos/negociacao/renda-variavel/empresas-listadas.htm

